最高法院刑事判決　　　　　　一○○年度台上字第二一四七號
上　訴　人　古榮耀
選任辯護人　黃文玲律師
　　　　　　陳家祥律師
上列上訴人因違反公職人員選舉罷免法案件，不服台灣高等法院
中華民國一００年二月十八日第二審判決（九十九年度上訴字第
四二四四號，起訴案號：台灣新竹地方法院檢察署九十九年度選
偵字第四一號），提起上訴，本院判決如下：
    主  文
上訴駁回。
    理  由
按刑事訴訟法第三百七十七條規定，上訴於第三審法院，非以判
決違背法令為理由，不得為之。是提起第三審上訴，應以原判決
違背法令為理由，係屬法定要件。如果上訴理由書狀並未依據卷
內訴訟資料，具體指摘原判決不適用何種法則或如何適用不當，
或所指摘原判決違法情事，顯與法律規定得為第三審上訴理由之
違法情形，不相適合時，均應認其上訴為違背法律上之程式，予
以駁回。本件上訴人古榮耀上訴意旨略稱：(一)原判決理由謂公職
人員選舉罷免法第一百零四條之傳播不實罪，僅須具有「意圖使
候選人不當選」及「傳播不實」，即構成罪責，並未就「足以生
損害於公眾或他人」之構成要件予以判斷，亦未於理由內說明伊
之行為是否符合該要件，逕認伊犯傳播不實罪，自有判決不載理
由之違法。(二)伊係依告訴人溫文結自己所散發之傳單，表示其已
自認有遭收押之情形，而以疑問句之方式詢問選民，並非直接肯
定溫文結已遭收押，且選民收受其文宣後，結合溫文結自己所發
之文宣，非但不可能認為溫文結已遭收押，更使選民加強關注溫
文結自己所宣稱可能被收押之事實已否發生，原判決認伊直接傳
播溫文結已遭收押，自有違經驗、論理法則。(三)伊與溫文結參選
此屆橫山鄉鄉長選舉，伊最終落選，且票數亦有相當差距，足認
伊之文宣並未損害公眾或溫文結之名譽或權益，自不符合公職人
員選舉罷免法第一百零四條之傳播不實罪之構成要件云云。
惟查，原判決依憑上訴人部分不利於己之供述，證人溫文結之證
詞，時事搶答文宣、發送時事搶答文宣照片、新竹縣選舉委員會
民國九十九年九月十六日函及所附台灣省第十六屆鄉鎮市長選舉
候選人登記情形一覽表等證據，資以認定上訴人有原判決事實所
記載之犯罪事實，因而維持第一審論處上訴人犯公職人員選舉罷
免法第一百零四條之傳播不實罪刑（處有期徒刑六月，並諭知易
科罰金之折算標準）之判決，駁回上訴人在第二審之上訴，已詳
述其所依憑之證據及認定之理由。對於上訴人辯稱：印發時事搶
答文宣意在提醒選舉人，溫文結散發影射伊勾結財團企圖使溫文
結被收押之文宣不實，而非惡意詆譭溫文結名譽，此係可受公評
之事，也無使溫文結不當選之意圖云云。經綜合調查證據之結果
，認係卸責之詞，不足採信，分別在判決理由內詳予指駁，並說
明其證據取捨及判斷之理由。且敘明：溫文結之文宣載明「財團
耍政治手段，『企圖』使溫文結被收押」等語，顯然僅係「企
圖」而非實現，文義並不深澳，上訴人大專畢業程度，又曾任橫
山鄉長及新竹縣議員，豈能不知其意，竟曲解上開文宣真意，隨
即印發「橫山鄉第一位涉嫌貪污及賄選『被法院收押的鄉長』是
那一位？．．．」等肯定語之文宣，必然影響溫文結之名譽，進
而影響該鄉之選情。上訴人仍執意散發，難謂係出於善意發表言
論等語甚詳。原判決所為論述，核與卷證資料相符，從形式上觀
察，並無足以影響判決結果之違背法令之情形。按：(一)認事採證
、證據之取捨及證據證明力之判斷，俱屬事實審法院之職權，苟
無違背證據法則，自不能指為違法。本件原審綜合上訴人部分不
利於己之供述，證人溫文結之證詞，時事搶答文宣、發送時事搶
答文宣照片、新竹縣選舉委員會九十九年九月十六日函及所附台
灣省第十六屆鄉鎮市長選舉候選人登記情形一覽表等證據，據此
認定上訴人有本件之犯罪事實。對於上訴人之辯解，認不足採，
已分別在判決內詳述其認事採證、證據取捨及判斷之理由，核與
證據法則無違，為其職權之適法行使，自不能指為違法。本件原
判決事實已認定上訴人散發文宣之行為，誤導有投票權之選民認
為另一候選人溫文結遭法院羈押，使溫文結因該文宣之散佈而名
譽受損，並影響選民對於溫文結品德操守判斷之正確性，藉此意
圖使溫文結不當選，並足以妨害該屆橫山鄉鄉長選舉之公正性等
情，並於理由內謂本屆鄉長係二人競選，選情激烈，如選民誤信
該文宣內容，認鄉長候選人溫文結被法院羈押，必然影響選民對
溫文結個人品行之評價及其本人之名譽，進而影響選情等語，對
公職人員選舉罷免法第一百零四條「足以生損害於公眾或他人」
之構成要件，為具體之認定及詳細之說明，自無上訴理由(一)所指
之違誤。(二)溫文結之文宣內容僅提及財團「企圖」使其被收押，
並未敘明其已遭法院收押，甚為明確，而上訴人散發之文宣卻以
肯定之用語謂：橫山鄉第一位涉嫌貪污及賄選「被法院收押的鄉
長」是那一位？雖係詢問語句，然其問題已確認被法院收押的鄉
長，並非疑問句，且其答案所列之溫文劫、溫文結、文結溫、以
上皆是選項，無非指溫文結被法院羈押，亦難認係以疑問句之方
式詢問選民。原判決據此認定上訴人並非出於善意而發表言論，
亦無不合，上訴意旨(二)就屬原審採證認事職權之適法行使，及原
判決已說明事項，任意指摘為違法並非適法之第三審上訴理由。
(三)公職人員選舉罷免法第一百零四條之罪，所謂足以生損害於公
眾或他人者，自不以實際上已發生損害為必要，凡其傳播謠言或
散播不實之事，有發生損害於公眾或他人之虞即為已足。原判理
由謂上訴人所散佈之文宣，載明溫文結為該鄉第一位涉嫌貪污及
賄選被法院收押的鄉長等語，於競選當時，如選民誤信，必影響
溫文結之名譽、該鄉之選情及選舉之公正性等情，已足以生損害
於公眾或他人，依上開說明，縱事後上訴人落選，而由溫文結當
選鄉長，亦不影響該罪之成立，自無上訴意旨(三)所指之違誤。上
訴意旨所指，或對於原判決究竟如何違背法令，並未依卷內訴訟
資料為具體之指摘，或徒憑己意，就屬原審採證認事職權之適法
行使，及原判決已說明事項，任意指摘為違法，核與法律規定得
為第三審上訴理由之違法情形，均不相適合，應認其上訴違背法
律上之程式，予以駁回。
據上論結，應依刑事訴訟法第三百九十五條前段，判決如主文。
中    華    民    國  一○○  年    四    月  二十八  日
                      最高法院刑事第十庭
                          審判長法官  黃  一  鑫  
                                法官  張  春  福  
                                法官  林  勤  純  
                                法官  陳  國  文  
                                法官  宋  明  中  
本件正本證明與原本無異
                                      書  記  官  
中    華    民    國  一○○  年    五    月    四    日
                                                      Ｅ